【裁判字號】    90,台上,3918
【裁判日期】    900628
【裁判案由】    殺人等
【裁判全文】
最高法院刑事判決                                九十年度台上字第三九一八號
    上  訴  人  甲○○
右上訴人因殺人等罪案件，不服台灣高等法院台南分院中華民國八十七年六月十日第
二審判決（八十七年度上訴字第五六三號，起訴案號：台灣嘉義地方法院檢察署八十
六年度偵緝字第七○號），提起上訴，本院判決如左：
    主  文
上訴駁回。
    理  由
一、殺人部分：
按刑事訴訟法第三百七十七條規定，上訴於第三審法院，非以判決違背法令為理由，
不得為之。是提起第三審上訴，應以原判決違背法令為理由，係屬法定要件。如果上
訴理由狀並未依據卷內訴訟資料，具體指摘原判決不適用何種法則或如何適用不當，
或所指摘原判決違法情事，顯與法律規定得為第三審上訴理由之違法情形，不相適合
時，均應認其上訴為違背法律上之程式，予以駁回。本件原判決認定上訴人甲○○綽
號「大憨」，於民國八十四年五月二十一日上午六時許，在嘉義市○○路南田市場內
聚眾賭博，遭該市場股東兼管理員林齡杰出面阻止而懷恨在心，亟思報復。遂於翌（
二十二日）凌晨四時許，邀集程惠森，並委由程惠森出面邀集廖啟宏與年約二十餘歲
綽號「阿吉」之人，及由廖某邀集綽號「鱷魚」之黃厚維與年約二十餘歲綽號「阿松
」之人（程惠森、廖啟宏、黃厚維均經判刑確定），先在同市○○路歐香ＫＴＶ附近
加油站會合，經告知上情後，由程惠森提供其於八十二年二、三月間某日，受李東福
（已死亡）之託所寄藏之如原判決附表編號一所示匈牙利製九ＭＭ半自動手槍（含彈
匣一個），與如原判決附表編號二所示奧地利製ＧＬＯＣＫ型九ＭＭ手槍（含彈匣
一個）各一枝、子彈十發，及程某所有鋁製球棒四枝後，六人共同未經許可無故持有
上開具殺傷力手槍二枝；及共同意圖供自己犯罪之用而持有上開可供軍用具殺傷力之
子彈十發。旋於同日凌晨四時五十分許，分持上開槍、彈及鋁製球棒，分騎機車相偕
行抵同市南田市場北棟林齡杰之子林朝安所經營之肉攤（即易直香國盛食品行）後
，由上訴人喝令「翻」（台語），其餘五人即衝入攤內掀落所有肉及器具（毀損部
分未據告訴），並推由廖啟宏走至攤位後方，持上開奧地利製手槍恫嚇正在剁肉之
工人林本立、陳月蘭放下菜刀，並朝天花板擊發一槍以資鎮懾，而以強暴之方法，使
林、陳二人心生畏懼而扔下菜刀，妨害彼等行使權利。嗣林朝安聞聲自巷內跑回攤位
，上訴人與程惠森等人乃另行起意，共同基於普通傷害之犯意，由程惠森持上開匈牙
利製手槍喝令林朝安不要動後，推由廖啟宏與黃厚維及綽號「阿吉」、「阿松」等人
分持鋁製球棒共同毆打林朝安，致其受有頭皮撕裂傷、左前胸、背部右側及右上臂多
處瘀傷等傷害。適林齡杰送貨自外返回，見狀欲為林朝安解危，乃順手拔起附近菜攤
旁支撐遮陽傘用之鐵棍趨前揮打程惠森等人，上訴人、程惠森、廖啟宏等六人見林齡
杰已返回，乃以共同殺人之犯意，由渠等分持手槍、鋁製球棒及菜刀等物，合力圍攻
林齡杰。林朝安見狀拾起地上菜刀欲加抵抗，程惠森乃持上開匈牙利製手槍對空射擊
一發，予以制止。嗣雙方於格鬥中林齡杰遭「阿松」者以奪自林朝安手中之菜刀割傷
其右手掌部二處，另左小腿前部亦遭不詳之人毆擊，受有表皮剝脫傷乙處，而程惠森
則持上開匈牙利製手槍朝林齡杰身體射殺二槍，廖啟宏亦持奧地利製手槍朝林齡杰身
體射殺一槍，三槍均擊中林齡杰身體，其中一槍造成自左大腿前部射入，由左大腿後
部穿出之貫通傷一處，另一槍造成自左大腿後部外側射入，再由左向右穿出之貫通傷
一處，另一槍則自林齡杰之左季肋部射入，而後向右下斜入，由右腰部穿出，並造成
脾臟破裂之致命傷，因而致林齡杰傷重倒地，上訴人與程惠森等人，見狀倉促分騎機
車逃離現場，程某於逃離時復朝林朝安頭部上方開一槍。嗣林齡杰經送醫急救後，於
同日上午五時五十分許，因遭槍擊致腰部貫通傷，造成脾臟等臟器破裂不治死亡。迄
同日下午六時三十分許，程惠森、廖啟宏二人相偕攜帶上開手槍二枝（均含彈匣各一
個）、子彈四發（於送鑑中均已試射用畢），及「阿松」者自林朝安手中奪下之菜刀
一把，向警方自首，予以扣案，另經警在現場扣得鋁製球棒二枝及彈殼六顆等情。因
而撤銷第一審所為不當之判決，改判除論處上訴人共同傷害罪外，另依牽連犯，從重
仍論處其共同殺人罪刑。已詳敘其調查、取捨證據之結果及憑以認定事實之心證理由
，並就上訴人否認犯罪所辯各語認非可採，予以論述。就形式上觀察，原判決要無採
證認事違背經驗法則、論理法則或理由不備之違背法令之情形。依上訴人一審之選任
辯護人具狀謂案發當日清晨六時許，上訴人與陳炳全、楊茂樹返家泡茶，接獲友人打
呼叫器給伊，告稱市場內打死人，上訴人曾打電話予綽號「肉脯」之蘇錦池，蘇某表
示市場傳聞係上訴人去打死人，上訴人甚表驚訝等語，則上訴人打電話予蘇錦池乃係
案發後之情形，縱有此情，亦不能因之證明其未參與本件殺人犯行，即無從為有利於
彼之認定。是其為此聲請傳訊證人蘇錦池，顯係欠缺調查之必要性，原審不為此無益
調查，尚無證據調查未盡之違法可指。原判決就證人林海清、王仁平之供證，已說明
其不足為有利於上訴人認定之理由，並無理由欠備情形。其中林海清於審判中雖證稱
案發後林朝安曾拜託其出庭作證，指上訴人亦有參與打架等語，然該證人既坦承其於
案發時確在被害人攤位附近擺攤屬實，則林朝安因之認該證人曾目擊案發情形，而請
其出面作證，乃可理解之事，要與情理無違，尚難因此即認其有意教唆該證人做偽證
，致否定其指訴之真實性。原判決就林朝安先後之供述已說明其取捨之心證理由甚詳
，雖就證人林海清上開供證未加論述，固稍有微瑕，然於證據之取捨及事實之認定，
並無影響，自難執此指為違法。原判決依調查證據所得，已就告訴人林朝安之指訴及
目擊證人林邱惠莪、林本立、陳月蘭之供證，綜合判斷，說明憑以認定上訴人確參與
本件殺人犯行之心證理由甚詳；共犯程惠森、廖啟宏與黃厚維否認上訴人參與殺人犯
行之供詞，既與原審依卷證資料所為之論斷不符，原判決理由認係迴護之詞，不加採
信，亦無違法可言。是上訴意旨所指摘原判決上開違法情形，核與法律規定得為第三
審上訴理由之違法情形，不相適合。此外，其就原審根據卷證所為事實之認定，究竟
違背如何之證據法則，並未依據卷內訴訟資料為具體之指摘，徒憑己見，就原判決已
說明事項或屬原審採證認事職權之適法行使，任意指摘為違法，再為單純事實上之爭
執，殊難謂為適法之第三審上訴理由，其上訴違背法律上之程式，應予駁回。
二、傷害部分：
按刑事訴訟法第三百七十六條所列各罪之案件，經第二審判決者，不得上訴於第三審
法院，法有明文。本件上訴人被訴與程惠森等人共同毆傷林朝安部分，原審係依刑法
第二百七十七條第一項之傷害罪論處罪刑，核屬刑事訴訟法第三百七十六條第一款之
案件。依首開說明，既經第二審判決，自不得上訴於第三審法院，上訴人一併提起上
訴，顯為法所不許。其上訴為不合法，應予駁回。
據上論結，應依刑事訴訟法第三百九十五條前段，判決如主文。
中      華      民      國     九十     年      六      月    二十八    日
                              最高法院刑事第五庭
                                  審判長法官  紀  俊  乾
                                        法官  黃  正  興
                                        法官  劉  介  民
                                        法官  陳  東  誥
                                        法官  張  春  福
      右正本證明與原本無異
                                              書  記  官
中      華      民      國     九十     年      七      月      三      日


司法院資訊處製作；財團法人民間司法改革基金會備份。
